臺灣新北地方法院民事裁定
110年度消債清字第261號
聲  請  人  古雅芬  
代  理  人  張韶庭律師(法扶律師)  

上列當事人聲請消費者債務清理清算事件，本院裁定如下：
    主  文
聲請人古雅芬自中華民國111年11月30日上午11時起開始清算程
序。
命司法事務官進行本件清算程序。
    理  由
一、按債務人不能清償債務或有不能清償之虞者，得依本條例所
    定更生或清算程序，清理其債務；本條例所稱消費者，係指
    5年內未從事營業活動或從事小規模營業活動之自然人，前
    項小規模營業係指營業額平均每月新臺幣（下同）20萬元以
    下者，消費者債務清理條例（下稱消債條例）第3條、第2條
    第1項、第2項分別定有明文。又債務人對於金融機構負債務
    者，在聲請更生或清算前，應向最大債權金融機構請求協商
    債務清償方案，或向其住、居所地之法院或鄉、鎮、市、區
    調解委員會聲請債務清理之調解。債務人為前項請求或聲請
    ，應以書面為之，並提出財產及收入狀況說明書、債權人及
    債務人清冊，及按債權人之人數提出繕本或影本，亦為消債
    條例第151條第1項、第2項所明定。再法院開始清算程序之
    裁定，應載明其年、月、日、時，並即時發生效力；法院裁
    定開始更生或清算程序後，得命司法事務官進行更生或清算
    程序，消債條例第83條第1項、第16條第1項前段亦定有明文
    可參。再按消債條例第3條規定，不採現行破產法僅以「不
    能清償」為聲請破產之要件，債務人如具「不能清償之虞」
    亦可聲請更生或清算，而不必等到陷於「不能清償」之狀態
    ，使債務人得以儘早利用更生或清算程序清理債務，重建經
    濟生活，債權人之權益並可受較大之滿足。所謂「不能清償
    」，指債務人因欠缺清償能力，對已屆期之債務，全盤繼續
    處於不能清償之客觀經濟狀態者而言；而「不能清償之虞」
    ，係指依債務人之清償能力，就現在或即將到期之債務，有
    不能清償之蓋然性或可能性而言。易言之，債務人之狀態如
    置之不理，客觀上得預見將成為不能清償之情形而言，此將
    來發生不能清償之事實，不必達到高度之確信。至於債務人
    之清償能力，則包括財產、信用及勞力（技術），並不以財
    產為限，必須三者總合加以判斷仍不足以清償債務，始謂欠
    缺清償能力而成為不能清償。債務人之清償能力係處於流動
    性狀態，聲請時與法院裁定時之清償能力未必一致，應以法
    院裁定時為判斷基準時（司法院民事廳民國99年11月29日廳
    民二字第0990002160號第2屆司法事務官消債問題研討第4號
    消費者債務清理條例法律問題研審小組研審意見參照）。
二、本件聲請意旨略以：伊因前夫收入不穩定向地下錢莊借錢，
    伊以預借現金、信用貸款等方式協助前夫還債，復因無法償
    還房貸，致房屋遭拍賣後尚有欠款未還，積欠無擔保或無優
    先權之債務總計約為10,456,934元。伊依消債條例規定聲請
    調解清理債務，惟調解不成立。又伊從事美甲服務工作，每
    月營業額約計34,000元，於5年內並未從事營業額平均每月2
    0萬元以上之營業活動，復未經法院裁定開始更生程序或宣
    告破產，爰請求本院裁定准予清算等語。
三、經查：
  ㈠本件聲請人向本院聲請債務清理調解，因債權人中國信託商
    業銀行受最大債權金融機構合作金庫商業銀行委託後評估聲
    請人欠債金額太高，無法負擔任何還款方案，因而於調解期
    日未到庭，兩造調解不成立等情，有本院調解程序筆錄及調
    解不成立證明書可證（見110年度司消債調字卷第3997號卷
    ，下稱調解卷，第76頁、第118至119頁）在卷可稽，並經本
    院職權調取本院110年度司消債調卷第397號卷宗核閱屬實。
  ㈡聲請人主張經營「樂美甲行動美甲服務」，且未申請營利事
    業登記，平均每月營業額為34,000元，每月成本約為3,462
    元，其於108年4月至108年12月間收入為295,200元，109年1
    月至109年12月間收入為410,900元，110年1月至110年12月
    間收入為300,200元，並提出每月自行記錄之營業額記帳紀
    錄、備忘錄、訂單詳細等支出成本資料（見本院卷第35至87
    頁、第89至113頁）。聲請人有機車1輛（2005年出廠）、亞
    太電信股票32,771股、現金100,000元存款、837元，其餘則
    查無聲請人財產，有聲請人之全國財產稅總歸戶財產查詢清
    單、集保戶往來參加人明細資料表（含帳號）、保管帳戶客
    戶餘額表、各專戶參加人明細資料表、保管帳戶各專戶客戶
    餘額表、登錄帳戶存券異動明細表、客戶存券異動明細表、
    投資人於各專戶無資料明細表、投資人於清算交割銀行未開
    戶明細表、中華民國人壽保險商業同業公會保險業通報作業
    資訊系統資料查詢結果表、銀行存簿內頁、股票買賣合約書
    、機車行照在卷可查（見本院卷第117頁至181頁；調解卷第
    16頁至17頁）。聲請人雖主張其亞太電信股票30％，係友人
    借名登記在聲請人名下等語，然聲請人積欠高額債務，隨時
    會遭債權人查封拍賣財產，聲請人之友人豈會甘冒被債權人
    拍賣求償之風險，況迄至本院裁定時聲請人迄未提出友人終
    止借名登記關係請求聲請人返還上開股票之證明，自應將聲
    請人名下亞太電信32,771股認列為聲請人之財產。
  ㈢聲請人主張其每月最低生活費為衛生福利部或直轄市政府所
    公告當地區每人每月最低生活費1.2倍計算其數額等語，按
    債務人生活所必需，以最近一年衛生福利部或直轄市政府所
    公告當地區每人每月最低生活費1.2倍計算其數額並應斟酌
    債務人之其他財產；受扶養者之必要生活費用，準用第一項
    規定計算基準數額，並依債務人依法應負擔扶養義務之比例
    認定之；債務人聲請更生或清算時所提財產及收入狀況說明
    書，其表明每月必要支出之數額，與本條例第64條之2第1項
    、第2項規定之認定標準相符者，毋庸記載原因、種類及提
    出證明文件，消債條例第64條之2第1、2項及消債條例施行
    細則第21條之1第3項分別定有明文。是以依新北市政府公告
    111年每人每月最低生活費15,800元之1.2倍即18,960元。準
    此，聲請人之每月必要支出合計為18,960元。　　
  ㈣以上開聲請人收入扣除必要支出後，聲請人每月有餘額6,290
    元（計算式：34,000元－3,462－18,960＝11,578元）可供清償
    債務。聲請人現年50歲（61年生），距勞工強制退休年齡（
    65歲）尚約15年，若每月以上開餘額11,578元清償債務，至
    其退休時止，總清償數額為2,084,040元（計算式：11,578
    元×15×12），聲請人積欠債務已逾1,200萬元（見本院110年
    度消債更字第410號卷第17頁），縱計入聲請人名下機車1輛
    （2005年出廠）、亞太電信股票32,771股、現金100,000元
    、存款合計為837元，仍未達聲請人所負欠之債務總額，足
    認債務人確有不能清償債務之情事。
四、綜上所述，聲請人係一般消費者，且有無法清償債務之情事
    ，亦未經法院裁定開始更生程序或許可和解或宣告破產，復
    查無消債條例第6條第3項、第8條或第82條第2項所定駁回清
    算聲請之事由存在。從而，聲請人本件清算之聲請，，應予
    准許，並命司法事務官進行本件清算程序，爰裁定如主文。
五、依消債條例第11條第1項、第83條第1項、第16條第1項，裁
    定如主文。 
中　　華　　民　　國　　111 　年　　11　　月　　30　　日
              民事第一庭    法　　　官　朱慧真
以上正本係照原本作成。
本件裁定不得抗告。
本裁定已於111年11月30日上午11時公告。 
中　　華　　民　　國　　111 　年　　11　　月　　30　　日
                            書　記　官　黃翊芳